臺灣彰化地方法院民事判決　94年度訴字第587號
原　　　告　乙○○
訴訟代理人　甲○○
被　　　告　丙○○
訴訟代理人　巫瑞村律師
上列當事人間請求侵權行為損害賠償事件，經刑事庭移送前來，
本院於民國94年11月30日言詞辯論終結，判決如下：
    主  文
被告應給付原告新臺幣陸萬貳仟捌佰陸拾玖元，及自民國94年5
月20日起至清償日止，按週年利率5%計算之利息。
原告其餘之訴駁回。
訴訟費用由被告負擔百分之六；餘由原告負擔。
本判決第一項得假執行；但被告如於執行標的物拍定、變賣或物
之交付前，以新台幣陸萬貳仟捌佰陸拾玖元為原告預供擔保，得
免為假執行。
原告其餘假執行之聲請駁回。
    事實及理由
一、原告於判決確定前，得撤回訴之一部，但被告已為本案之言
    詞辯論者，應得其同意。民事訴訟法第262條第1項定有明文
    。原告於言詞辯論時撤回機車修理費新台幣（下同）2300元
    之請求，業經被告當庭同意，故原告此部分撤回，合於上開
    規定，核先敘明。
二、原告主張：被告於民國93年3月1日上午8時20分許，騎乘車
    牌號碼ＭＺＥ─911號機車，沿彰化縣溪湖鎮○○路由南往
    北方向行駛，行經該路四段與培英路交岔路口之前，本應注
    意兩車併行之間隔，並隨時採取必要之安全措施，而依當時
    路況，並無不能注意情事，竟疏未注意貿然將車偏左行駛，
    以致撞到同向行駛且已超越被告而由原告所騎乘車牌號碼Ｅ
    ＹＰ─713號輕型機車，致原告人車倒地，受有左膝脛骨平
    台骨折、頭部外傷及血腫之傷害，原告住院8日共支出醫療
    費9947元；住院期間，無法自行如廁飲食，需由原告的母親
    及姐姐輪流照料，看護每日2000元，8日合計16000元；原告
    因左膝脛骨平台骨折，必須搭計程車上下學，從93年3月15
    日至93年4月30日上課32日，從住處到彰化高商每日來回接
    送52公里需2000元，故交通費支出64000元；原告原在彰豐
    企業有限公司擔任行政助理，月薪20000元，因本件車禍而
    被公司解職，復健期間2年無法外出工作，現僅23歲，且為
    國立台中技術學院學生，因左腳嚴重受傷，一生皆不能做較
    激烈運動或粗重家事，無法久站，另時常頭痛耳鳴產生聽覺
    障礙，常聽不懂他人說話，精神所受打擊難以比擬，被告肇
    事後猶不聞不問，行為惡劣，請求精神慰撫金0000000元。
    彰化縣區車輛行車事故鑑定委員會之鑑定意見，就車損狀況
    未列入考量，如何認定撞擊相對位置及情形，故非可採；而
    台灣省車輛行車事故鑑定委員會的說明亦不可採，因由現場
    照片可看出被告被告機車刮地痕有明顯左彎的痕跡，原告超
    車時有保持一公尺安全間隔，且被告騎持有輕機車駕照於80
    年3月23日已逾期，係無照駕駛，長年旅居加拿大，是否熟
    悉機車性能及交通規則，亦為車禍發生原因，至於台灣省車
    輛行車事故鑑定委員會認被告機車有略偏左情形，則與事實
    相符。故聲明求為判決被告應給付0000000元及自起訴狀繕
    本送達翌日起至清償日止，按年息百分之五計算之利息，並
    願供擔保聲請宣告假執行等語。
三、被告則辯稱：刑事訴訟所調查之證據及刑事訴訟所認定之事
    實，非當然有拘束民事訴訟判決之效力。被告因本件車禍固
    經　鈞院交通法庭判處拘役50日確定，然依據道路交通安全
    規則第101條第1項第1、3、5款規定行經交岔路口不得超車
    ，欲超越同一車道之前車時，須先按鳴喇叭二單響，前行車
    減速靠邊或以手勢或亮右方向燈表示允讓後，後行車始得超
    越。而原告在禁止超車之交岔路口超車，既未依規定先按鳴
    喇叭二單響，被告亦未表示允讓之情況下，竟貿然超車致肇
    車禍，為本件肇事原因，被告並無肇事因素。上述事實，有
    台灣省彰化縣區車輛行車事故鑑定委員會鑑定意見書，及台
    灣省車輛行車事故覆議鑑定委員會府覆議字第9310801號函
    附刑事卷可稽。至於被告涉嫌過失傷害刑責部分法院乃依台
    灣省車輛行車事故覆議鑑定委員會府覆議字第9310801B號函
    所載如陳鏘鐵駕駛機車行經肇事地能於偏左時，充分注意左
    後接近之來車，則本件車禍或可避免等語，而為被告有罪之
    認定。該函所持之論據，顯屬預設立場所作的臆測推論；蓋
    被告於偵訊中即否認車禍發生時其機車有左偏之情形，且揆
    諸上述台灣省車輛行車事故覆議鑑定委員會府覆議字第
    9310801號函所認定：「依卷附車損照片二車係輕微接觸，
    且肇事後倒車地所留之刮地痕走向近似平行，無偏斜情形，
    故無跡證研析陳車有左轉之情事。本案係徐車超車為保持足
    夠之安全尖隔所致。」等情，足見被告確未有左轉或左偏之
    情形。退步言之，若原告在禁止超車之交岔路口如不違規超
    車，或保持行車安全距離，被告縱使略有偏左，亦不致於發
    生本件車禍。被告既未違反交通規則，亦無過失行為可言，
    則被告之行為與原告之損害顯無因果關係。原告請求上下學
    之交通費部分，原告平常即需坐車才能到學校上課，並非因
    車禍後始需坐車，故其主張上下學係委由計程車接送，自應
    就其確有乘坐計程車之事實，負舉證責任，但原告迄未舉證
    。至於彰化縣計程車客運商業同業公會之按表收費車資，係
    依照政府所核定營業性質之計程車收費標準換算所得之車資
    數額，而政府所核定之收費標準乃衡量油費、稅捐、營利所
    得、塞車及計程車折舊等成本因素所核計之標準，是原告若
    未乘坐計程車，即不得按計程車之收費標準請求損害賠償。
    原告因本件車禍固受有左膝脛骨平台骨折、頭部外傷、頭部
    血腫之傷害，縱有住院，但其所受傷害僅為左膝骨折，其餘
    身體器官並未受到任何傷害，無須動大手術，手術後亦無後
    遺症，除行走較不方便外，既無生命危險或產生併發症之虞
    ，生活亦未到達無法自理之程度，故在醫療上僅施以醫藥診
    治即可復原，顯然無需專人在病房中全天候看護照顧醫療之
    必要，原告住院期間係由家屬照顧，自無需支付所謂之看護
    費，即無損害可言，原告不得請求看護費部分之損失。至於
    其家屬縱因照顧原告而受有損失，亦非屬原告之損害。又原
    告於車禍發生時即罹患右耳良性姿勢性眩暈，於事隔一年多
    以後雖有極輕度感音性聽障現象，但此種聽障並無法證實係
    車禍之後遺症，原告主張係因車禍所致，顯非可採。另原告
    請求給付100萬元之精神慰藉金，顯然偏高，原告於91年度
    任職彰化市「異人館」，收入18524元，92年度任職福懋興
    業股份有限公司及建通加油站股份有限公司，收入共計
    70331元，93年度無收入紀錄，其據以主張請求100萬元之精
    神慰藉金，自非可採。被告年事已大，既無固定收入，又無
    恆產，經濟拮据，生活清貧，晚年竟要遠赴海外，在親戚經
    營的農場幫傭，賺取蠅頭工資活命，處境堪憐，原告請求精
    神慰藉金100萬元，顯屬偏高。又依據台灣省彰化區車輛行
    車事故鑑定委員會、台灣省車輛行車事故覆議鑑定委員會之
    鑑定結果，均認定乙○○駕駛輕機車超車不當，為肇事原因
    ，陳鏘鐵駕駛重機車在前行駛，無肇事責任，本件車禍之發
    生，原告應負重大過失責任，系爭損害之發生，原告與有過
    失，殆無疑義，被告依法自得主張過失相抵，請求法院減輕
    賠償金額或免除。故聲明求為判決原告之訴及假執行之聲請
    均駁回，如受不利判決，願供擔保請准宣告免假執行等語。
四、兩造不爭執之事實：
  (1)兩造於93年3月1日上午8時20分許，均騎乘機車沿彰化縣溪
    湖鎮○○路由南往北方向行駛，行經與培英路交岔路口之前
    發生車禍。
  (2)原告住院8日共支出醫療費9947元。
  (3)原告從93年3月15日至93年4月30日上課32日，從住處到彰化
    高商單程車程為26公里。
五、經查：本件車禍依卷附現場照片顯示，被告騎乘之機車係倒
    在彰水路上之斑馬線上，原告騎駛之機車則倒在彰水路與培
    英路之交岔路口內，二車倒地位置約相距二．一公尺，原告
    機車在被告機車之前方，車頭朝往東方向，被告機車在現場
    所留刮地痕，呈偏走之走向，其機車左前側有撞痕，左後側
    無撞痕，而原告機車右前方無撞痕，右內側內箱有明顯屈凹
    痕破裂，右側腳踏板處斷裂等情，是依上開車禍現跡證觀之
    ，顯然原告機車超車時，並未保持安全間隔，致其機車右內
    側擦撞到被告機車左前側，而被告之機車車頭，當時應有偏
    左行駛之情形，否則其車被擦撞之部位應為左後側而非左前
    側，且因偏左行駛之故，被告機車被撞倒地，刮地痕始會呈
    偏左之走向，臺灣省車輛行車事故覆議鑑定委員會亦同此認
    定，有該委員會94年1月18日府覆議字第093010801Ａ號函、
    94年1月31日府覆議字第093010801Ｂ號函在卷可憑。按汽車
    （含機車）欲超越同一車道之前車時，須先按鳴喇叭二單響
    或變換燈光一次，於前行車減速靠邊或以手勢或亮右方向燈
    表示允讓後，後行車始得超越；又汽車行駛時，駕駛人應注
    意車前狀況及兩車併行之間隔，並隨時採取必要之安全措施
    ，道路交通安全規則第101條第3款、第5款、第94條第3項分
    別定有明文。原告駕車自應注意上開規定，而依當時路況並
    無不能注意之情事，竟疏未注意，違反上開交通規則之規定
    ，未待前車允讓及保持安全間隔，即貿然自被告機車左側超
    車，對於車禍之發生與有過失，而被告之機車有偏左行駛情
    形，依當時路況並無不能注意之情事，竟疏未充分注意左後
    接近之來車及兩車併行之間隔以致肇事，是被告行車亦有過
    失，其行為與原告所受左膝脛骨平台骨折、頭部外傷及血腫
    等傷害間，具有相當因果關係，被告自應負侵權行為損害賠
    償之責。
六、本件被告既因過失致發生損害，已如前述，則其對原告所生
    之損害，依民法第184條第1項前段、第193條第1項、第195
    條第1項之規定自應負賠償責任，原告依上開規定請求被告
    等賠償損害，洵屬有據，茲就其請求之准否，分別審酌如下
    ：(1)醫療費用部分：原告主張其於受傷後，住院8日共支出
    醫療費9947元等語，為被告所不爭執，自堪信為真實，故原
    告此部分請求有理由，應予准許。(2)又原告請求看護費部分
    ，原告主張其住院期間，無法自行如廁飲食，需由母親及姐
    姐輪流照料，故請求看護費每日2000元，8日合計16000元等
    語；查原告因本件車禍受有左膝脛骨平台骨折、頭部外傷及
    血腫之傷害，已如前述，自應有隨身看護之必要，故由看護
    工看護時，自有支出看護費必要，如由親屬看護時，亦應認
    受有相當看護費之損害而得請求賠償，是以被告所辯由家屬
    照顧即無損害而無需支付之看護費云云，自無可採。原告主
    張以8住院日計算，應屬合理，而親屬看護之損害賠償額，
    不宜超過醫院之看護費，而醫院看護費用一天為2000至2500
    元之事實，有財團法人彰化基督教醫院二林分院函可稽，故
    原告請求比照看護費每日2000元為計算標準，亦屬合理，故
    原告所得請求之看護費為16000元，此為增加其生活上之需
    要所支出之費用，被告亦應負損害賠償責任。(3)原告主張其
    行動不便，從93年3月15日至93年4月30日上課32日，從住處
    到彰化高商上課搭乘計程車每日來回接送需2000元，故交通
    費支出64000元等語。查原告於93年3月6日出院使用輪椅行
    動，需三個月始能恢復自行行走等情，有財團法人彰化基督
    教醫院二林分院函可稽，堪認原告此一期間就學確有搭乘計
    程車之必要；又原告從住處到彰化高商上課單程車程為26公
    里，依據彰化縣政府公告之計程車運價按表收費車資約600
    元，有彰化縣計程車客運商業同業公會函可憑，故以此為計
    算標準，原告請求之車資為38400元（600×2×32＝38400）
    ，為有理由，應予准許；逾此範圍之請求，則屬無據，不能
    准許。(4)非財產上之損害賠償部分：原告為71年10月12日生
    ，現為國立台中技術學院學生，於91年度任職彰化市「異人
    館」，收入18524元，92年度任職福懋興業股份有限公司及
    建通加油站股份有限公司，收入共計70331元，93年度無收
    入紀錄，名下無財產，有綜合所得稅各類資料清單、財產歸
    屬資料清單、新生分發報到單可憑，被告係28年3月23日生
    ，名下無財產及收入，本件車禍前受聘加拿大素里市五哥農
    場顧問，月薪加幣3500元等情，亦有綜合所得稅各類資料清
    單、財產歸屬資料清單、在職證明書可佐；經審酌兩造之身
    分、地位、經濟狀況，及原告傷害情形，認原告請求賠償慰
    撫金250000元，應屬相當，逾此部分所為請求，尚嫌過高，
    應予駁回。
七、綜上所述，原告得請求賠償之損害合計為314347元（9947＋
    16000＋38400＋250000＝314347）。惟按損害之發生或擴大
    ，被害人與有過失者，法院得減輕賠償金額，民法第217條
    第1項定有明文。經查：原告駕車未待前車允讓及保持安全
    間隔，即貿然自被告機車左側超車，對於車禍之發生應負絕
    大部分責任，而被告之機車有偏左行駛情形疏未充分注意原
    告之來車，始為原告所撞及，此為肇事之次因，亦有過失，
    本院斟酌本件肇事情節，認因被告之過失情形輕微，依其等
    過失之程度，減輕被告賠償金額百分之八十，故被告應賠償
    原告62869元（314347× (1－80%) =62869，元以下四捨五
    入）。故原告請求被告給付上開金額及自起訴狀繕本送達之
    翌日即94年5月20日起至清償日止，按週年利率百分之五計
    付法定遲延利息，洵屬正當，應予准許。逾此部分所為之請
    求，即非有據，應予駁回其該部分之訴。
八、原告勝訴部份，合於民事訴訟法第389條第1項第5款規定，
    爰依職權宣告假執行，又被告陳明願供擔保聲請宣告免為假
    執行，經核無不合，爰酌定相當擔保金額併宣告之；其餘假
    執行之聲請，因訴之駁回而失所附麗，不予准許，併予駁回
    。
九、本件判決之基礎已臻明確，兩造其餘攻擊防禦方法，於判決
    結果不生影響，無庸一一論列，併此敘明。
十、訴訟費用負擔之依據：民事訴訟法第79條。
中　　華　　民　　國　　94　　年　　12　　月　14 　　日
                  民事第一庭法　官　陳弘仁
以上正本係照原本作成。
如對判決上訴，應於判決送達後20日內向本院提出上訴狀。
中　　華　　民　　國　　94　　年　　12　　月　　14 　日
                    　　    書記官　王宣雄
